臺灣高等法院臺南分院刑事判決　　　　　　九十一年度上訴字第七七五號　　　Ｇ
　　　上　訴　人
　　　即　被　告　甲　○　○
　　　選任辯護人　陳　文　忠　律師
右上訴人因違反勞工安全衛生法等案件，不服臺灣臺南地方法院九十年度易字第二四
一三號中華民國九十一年四月十五日第一審判決（起訴案號：臺灣臺南地方法院檢察
署九十年度偵字第一四七五號），提起上訴，本院判決如左：
      主      文
上訴駁回。
      事      實
一、甲○○係東成飼料股份有限公司（設台南縣學甲鎮達明里瓦寮二二之三號，以下
    簡稱東成公司）總經理，亦係工作場所實際負責人，為從事業務之人。甲○○應
    注意勞工於高度二公尺以上從事石棉浪板屋頂防水作業時，應於屋架上設置適當
    強度，且寬度三十公分以上之踏板或裝設安全網，並使勞工確實用安全帶、安全
    帽及其他必要之防護具，以防止墜落、崩塌等之虞之作業場所引起之危害，而依
    當時之情形並無不能注意之情事，竟疏未注意依規定設置上開安全設備，致所僱
    勞工林登財於民國九十年六月三十日下午四時三十分許，在東成公司內因修補辦
    公室屋頂時，不慎自高二．八公尺屋頂墜落地面，林登財因而受有顱內出血、頭
    部外傷等傷害，經送醫急救，林登財仍於九十年七月三日晚上八時許死亡。
二、案經臺灣台南地方法院檢察署檢察官自動檢舉偵查起訴。
      理      由
一、查右揭犯罪事實，業據上訴人即被告甲○○於警訊時及偵查中坦承不諱，核與證
    人賴哲賢於警訊時所證述之情節大致相符，並有行政院勞工委員會南區勞動檢查
    所（下稱南區勞檢所）九十年八月八日台九十南檢衛字第一一０三六三號函覆之
    職業災害檢查報告書一份附卷可稽。而本件被害人林登財因此死亡，亦經臺灣台
    南地方法院檢察署檢察官督同檢驗員相驗屬實，製有勘驗筆錄、相驗屍體證明書
    、驗斷書在卷可憑。
二、按「雇主對左列事項應有符合標準之安全衛生設備：五、防止墜落、崩塌等之虞
    之作業場所所引起之危害」，勞工安全衛生法第五條第一項定有明文；又按「對
    勞工於石棉板、鐵皮板、瓦、木板、茅草、塑膠等材料構築之屋頂從事作業時，
    防止勞工踏穿墜落，應於屋架上設置適當強度，且寬度在三十公分以上之踏板或
    裝設安全網。」、「雇主對於在高度二公尺以上之高架作業，勞工有墜落之虞者
    ，應使勞工確實使用安全帶、安全帽及其他必要之防護。」，勞工安全衛設施規
    則第二百二十七條、第二百八十一條亦分別定有明文。查被告甲○○雇用勞工進
    入上開地點工作時，自應注意上述規定，且依當時之情形，被告亦無不能注意之
    情事，其竟疏未注意及此，而致林登財自高度二．八公尺之屋頂墜落死亡，足徵
    被告甲○○確有過失。再者，本件經送南區勞檢所鑑定結果，亦同此見解，此有
    該所上開函文所附之報告書一份附卷足按。另被害人林登財確因本件職業災害而
    不治死亡，已如前述，則被告甲○○上開過失行為，與被害人林登財之死亡結果
    間，自具有相當因果關係，事證明確，被告甲○○嗣於原審審理中所辯：我不知
    道為何林登財會到上面修補辦公室屋頂，通常這些修補工作我們有請外面的工人
    來做云云，尚無從解免其應負之過失責任，本件被告甲○○之犯行堪予認定。
三、至被告甲○○於本院審理中辯稱渠僅負責公司之行銷業務，公司負責人係董事長
    ，東成公司掛名負責人乙○○亦附和其詞。惟查被告係公司實際經營人，林登財
    為渠僱用乙節，已據被告甲○○於於偵查中供承不諱（偵查卷第四十四頁），且
    登記負責人乙○○並未到公司上班管理公司業務，公司事情均由被告管理等情，
    亦經乙○○於原審九十一年一月七日原審審理時供明在卷，是被告上揭所辯無非
    卸責之詞，殊無足採。
四、按雇主對防止有墜落之虞之作業場所引起之危害，應有符合標準之必要安全衛生
    設備，勞工安全衛生法第五條第一項第五款定有明文。被告甲○○係東成公司之
    工作場所負責人，係犯勞工安全衛生法第三十一條第一項之罪。被告甲○○所為
    ，另犯有刑法第二百七十六條第二項之業務過失致人於死罪。被告甲○○以一行
    為觸犯上開二罪名，為想像競合犯，應依刑法第五十五條之規定，從較重之刑法
    第二百七十六條第二項之業務上過失致人於死罪處斷。原審法院判決因認被告犯
    行事證明確，適用勞工安全衛生法第三十一條第一項、刑法第十一條前段、第二
    百七十六條第二項、第五十五條、第四十一條第一項前段、第七十四條第一款、
    罰金罰鍰提高標準條例第一條前段、第二條之規定，並審酌被告等過失程度之輕
    重，所生危害、犯後態度，已與被害人家屬達成民事和解，賠償新台幣壹佰捌拾
    萬元在案，有和解書一紙附卷可稽等一切情狀，量處役伍拾日，並諭知易科罰金
    之折算標準。又以被告甲○○前未曾受有期徒刑以上刑之宣告，有台灣台南地方
    法院檢察署刑案資料查註紀錄表、本院前案紀錄表在卷可憑，其經此教訓後，應
    知所謹慎，信無再犯之虞，因認所宣告之刑以暫不執行為適當，一併諭知緩刑貳
    年。認事用法並無不當、量刑亦甚妥適，被告上訴否認為公司負責人，指摘原判
    決不當提起上訴，核無理由，應予駁回。
據上論結，應依刑事訴訟法第三百六十八條，判決如主文。
本案經檢察官王碧霞到庭執行職務。
中    華    民    國      九十一      年      九      月      十六      日
                                  臺灣高等法院臺南分院刑事第四庭
                                      審判長法官  陳    義    仲
                                            法官  楊    子    莊
                                            法官  宋    明    蒼
右正本證明與原本無異。
如不服本判決，應於判決送達後十日內向本院提出上訴狀，其未敘述理由者並應於提
出上訴狀後十日內向本院補提理由書（應附繕本)。
                                      法院書記官  余    素    美
中    華    民    國      九十一      年      九      月      十八      日
附錄本案論罪科刑法條全文：
勞工安全衛生法第五條第一項第五款：
  雇主對於左列事項應有符合標準之必要安全設備：
  五  防止有墜落、崩塌等之虞之作業場所引起之危害。
刑法第二百七十六條
  因過失致人於死者，處二年以下有期徒刑、拘役或二千元以下罰金。
  從事業務之人，因業務上之過失犯前項之罪者，處五年以下有期徒刑或拘役，得併
  三千元以下罰金。
勞工安全衛生法第三十一條第一項、第二項：
  違反第五條第一項或第八條第一項之規定，致發生第二十八條第二項第一款之職業
  害者，處三年以下有期徒刑﹑拘役或科或併科新台幣十五萬元以下罰金。
  法人犯前項之罪者，除處罰其負責人外，對該法人亦科以前項之罰金。
